臺灣高等法院臺中分院刑事判決
110年度交上訴字第1435號

上  訴  人  
即  被  告  黃文勤




上列上訴人即被告因肇事逃逸罪等案件，不服臺灣臺中地方法院
110年度交訴字第24號中華民國110年4月27日第一審判決（起訴
案號：臺灣臺中地方檢察署109年度偵字第38394號），提起上訴
，本院判決如下：
    主  文
原判決撤銷。
黃文勤犯肇事致人傷害逃逸罪，累犯，處有期徒刑陸月，如易科
罰金，以新臺幣壹仟元折算壹日。
    事  實
一、黃文勤於民國109年8月10日下午3時22分許，駕駛車牌號碼 
    000-0000號自用小客車，沿臺中市東區育英路由南往北方向
    行駛，於行經育英路67號前，欲左轉迴車進入對向車道旁之
    路肩停車時，原應注意汽車迴車時，應先暫停並顯示左轉燈
    光或手勢，看清無來往車輛，始得迴轉，而當時天氣晴、日
    間光線充足、路面為柏油鋪裝、乾燥且無缺陷、無障礙物，
    視距良好，並無不能注意之情事，竟仍疏於注意，未顯示左
    轉燈光，僅稍降車速後即逕行迴車。適李岫慈騎乘車牌號碼
    000-0000號普通重型機車，在黃文勤所駕駛之上開自用小客
    車左後方，見黃文勤降低車速，欲從其左側超越黃文勤之車
    輛時，遭迴車之黃文勤擦撞後，人車倒地，受有腦震盪，伴
    有意識喪失、頭臉部擦傷、右側手部擦傷、右側小指擦傷、
    右側無名指擦傷、右側踝部擦傷、右側足部擦傷、右側髖部
    擦傷、右側膝部挫傷、左側膝部挫傷及左側小腿挫傷等傷害
    （所涉過失傷害部分，由臺灣臺中地方法院另為公訴不受理
    之判決）。詎料，黃文勤於肇事後，竟未在現場對李岫慈施
    以救護，亦未呼叫救護車或報警處理，旋基於肇事逃逸之犯
    意，驅車離去。警方據報到場，經調閱現場路口監視錄影畫
    面後，循線查悉上情。
二、案經李岫慈訴由臺中市政府警察局第三分局移送臺灣臺中地
    方檢察署檢察官偵查起訴。
    理  由
一、證據能力之說明：
  ㈠刑事訴訟法第159條之5規定：「被告以外之人於審判外之陳
    述，雖不符前 4條（即第159條之1至第159條之4）之規定，
    而經當事人於審判程序同意作為證據，法院審酌該言詞陳述
    或書面陳述作成時之情況，認為適當者，亦得為證據。當事
    人、代理人或辯護人於法院調查證據時，知有第159條第1項
    不得為證據之情形，而未於言詞辯論終結前聲明異議者，視
    為有前項之同意」。立法意旨在於傳聞證據未經當事人之反
    對詰問予以核實，原則上先予排除。惟若當事人已放棄反對
    詰問權，於審判程序中表明同意該等傳聞證據可作為證據，
    或於言詞辯論終結前未聲明異議，基於尊重當事人對傳聞證
    據之處分權，及證據資料愈豐富，愈有助於真實發見之理念
    ，且強化言詞辯論主義，使訴訟程序得以順暢進行，上開傳
    聞證據亦均具有證據能力。本案以下所引用被告黃文勤以外
    之人於審判外所為言詞或書面陳述之供述證據，迄本院言詞
    辯論終結前，檢察官、被告黃文勤就該等證據之證據能力均
    未聲明異議，本院審酌該等證據作成時之情況，並無違法取
    證或其他瑕疵，認為適於作為本案認定事實之依據，依上開
    規定及說明，該等供述證據應具有證據能力。
  ㈡刑事訴訟法第159條至第159條之 5有關傳聞法則之規定，乃
    對於被告以外之人於審判外之言詞或書面陳述之供述證據所
    為規範，至非供述證據之物證，或以科學、機械之方式，對
    於當時狀況所為忠實且正確之記錄，性質上並非供述證據，
    均應無傳聞法則規定之適用，如該非供述證據非出於違法取
    得，並已依法踐行調查程序，即不能謂其無證據能力。本案
    以下所引用之非供述證據，並無證據證明有出於違法取得之
    情形，復經本院依法踐行調查程序，自具有證據能力。
二、認定事實所憑之證據及理由：
    上開事實，業據被告黃文勤於偵查、原審及本院審理時坦承
    不諱，核與告訴人李岫慈指述車禍發生過程及被告旋肇事逃
    逸之情節大致相符；復有道路交通事故現場圖、道路交通事
    故調查報告表㈠㈡、道路交通事故談話紀錄表、現場採證照片
    、車輛損害照片、肇事現場之路口監視錄影翻拍畫面、車輛
    詳細資料報表、車輛5年以內違規紀錄查詢結果及告訴人所
    提出之長安醫院診斷證明書等在卷可參，而被告之過失與告
    訴人所受傷害間，復有相當因果關係。綜上，足認被告之自
    白與事實相符，其肇事致人傷害而逃逸之事證明確，犯行堪
    以認定，應依法論科。
三、論罪科刑：
　㈠按行為後法律有變更者，適用行為時之法律。但行為後之法
    律有利於行為人者，適用最有利於行為人之法律，刑法第2
    條第1項定有明文。查被告行為後，刑法第185條之4業於110
    年5月28日修正公布施行，而於110年5月30日生效，修正前
    刑法第185條之4規定：「駕駛動力交通工具肇事，致人死傷
    而逃逸者，處1年以上7年以下有期徒刑」，修正後刑法第18
    5條之4則規定：「駕駛動力交通工具發生交通事故，致人傷
    害而逃逸者，處6月以上5年以下有期徒刑；致人於死或重傷
    而逃逸者，處1年以上7年以下有期徒刑（第一項）。犯前項
    之罪，駕駛人於發生交通事故致人死傷係無過失者，減輕或
    免除其刑（第二項）」，修正後關於駕駛動力交通工具肇事
    ，致人傷害而逃逸部分，其法定刑自「1年以上7年以下有期
    徒刑」，減輕為「6月以上5年以下有期徒刑」。經比較新舊
    法結果，修正後刑法第185條之4第1項較有利於被告之情形
    ，自應依刑法第2條第1項之「從舊從輕」原則，適用被告行
    為後修正之刑法第185條之4第1項之規定予以論科。
  ㈡核被告所為，係犯刑法第185條之4第1項之肇事致人受傷逃逸
    罪。
　㈢被告前因公共危險案件，經臺灣臺中地方法院以108年度中交
    簡字第3160號判決判處有期徒刑2月確定，於109年2月20日
    易科罰金執行完畢，有臺灣高等法院被告前案紀錄表在卷可
    參，是被告於上開有期徒刑執行完畢後5年內故意再犯本案
    有期徒刑以上之罪，固構成累犯，惟上開累犯案件之犯罪型
    態與被告本案犯行不同，難認被告經該累犯案件處罰後再犯
    本案犯行，有何刑罰反應力薄弱或具特別惡性，參照釋字77
    5號大法官解釋意旨，本案尚無依刑法第47條第1項規定加重
    其刑之必要，附此敘明。
  ㈣另按刑法第59條之酌量減輕其刑，必須犯罪另有特殊之原因
    與環境，在客觀上足以引起一般同情，認為即予宣告法定低
    度刑期，猶嫌過重者，始有其適用，至於被告人品尚佳，於
    犯罪時年紀尚輕，智慮較淺，已與告訴人達成民事和解等情
    狀，並非犯罪特殊之原因與環境，僅得為法定刑期內從輕科
    刑之標準，未可據為酌量減輕之理由（最高法院84年度台上
    字第4019號刑事判決意旨參照）。經查被告未依規定迴車，
    造成本案事故，且被告肇事後告訴人當時已失去意識，此有
    道路交通事故談話紀錄表在卷可稽，是若無其他在場目擊之
    人報警並追回被告，恐對告訴人之生命、身體發生更大之危
    害，再告訴人受有腦震盪，伴有意識喪失、頭臉部擦傷、右
    側手部擦傷、右側小指擦傷、右側無名指擦傷、右側踝部擦
    傷、右側足部擦傷、右側髖部擦傷、右側膝部挫傷、左側膝
    部挫傷及左側小腿挫傷等傷害，受傷情節亦非輕微，從而，
    本案尚難認係大法官釋字第777號解釋意旨所稱之情節輕微
    個案，並無適用刑法第59條規定減輕其刑之空間。復以被告
    前於108年間，因前揭公共危險案件，經臺灣臺中地方法院
    判處有期徒刑2月，併科罰金新臺幣（下同）1萬元確定，有
    臺灣高等法院被告前案紀錄表在卷可憑，堪認被告並未體認
    動力交通工具具有高度危險性，稍有不慎將造成他人生命、
    身體及財產上之損失，顯然欠缺尊重其他用路人之觀念。又
    其前於109年2月20日易科罰金執行完畢後，相隔僅約6月，
    即再犯本案肇事逃逸罪，足徵被告駕駛習慣不良，難認有何
    情堪憫恕可言，自無依刑法第59條酌量減輕其刑之適用，亦
    併予敘明。
四、原審以被告黃文勤前揭事證明確，而予論罪科刑，本非無見
    。惟查：本件被告前揭行為後，刑法第185條之4規定業經修
    正，已如前所論述，原審未及就該部分論述比較新舊法規定
    而予適用，即有未洽。被告以原審量刑過重為由提起上訴，
    雖無理由；然原判決既有上揭可議之處，自應由本院將原判
    決撤銷改判。爰以行為人之責任為基礎，審酌被告未依規定
    迴車，造成本案事故，致告訴人受有上開傷害，且被告於肇
    事後逃逸之犯罪手段、違反義務程度、所生危害，暨被告犯
    後坦承犯行，業已賠償告訴人6萬8000元損害之犯後態度、
    素行，兼衡其於本院審理中自陳高工肄業之智識程度、從事
    工地打掃臨時工、日薪約1000元之生活狀況等一切情狀，量
    處如主文第二項所示之刑，並諭知易科罰金之折算標準，以
    示懲儆。
據上論斷，應依刑事訴訟法第369條第1項前段、第364條、第299
條第1項前段，刑法第2條第1項但書、第185條之4第1項前段、第
47條第1項、第41條第1項前段，判決如主文。
本案經檢察官張良旭提起公訴，檢察官周穎宏到庭執行職務。
中　　華　　民　　國　  110　　年　　9　　月　　2　　日
            刑事第七庭  審判長法  官  梁  堯  銘
                              法  官  羅  國  鴻
                              法  官  張  智  雄
以上正本證明與原本無異。
如不服本判決應於收受送達後二十日內向本院提出上訴書狀，其
未敘述上訴理由者，並得於提起上訴後二十日內向本院補提理由
書（均須按他造當事人之人數附繕本）「切勿逕送上級法院」。
因疫情而遲誤不變期間，得向法院聲請回復原狀。
                              書記官  陳  玫  伶
　　　　　　　　　　　　　　　
中　　華　　民　　國　　110 　年　　9 　　月　　2 　　日

中華民國刑法第185條之4
駕駛動力交通工具發生交通事故，致人傷害而逃逸者，處6月以
上5年以下有期徒刑；致人於死或重傷而逃逸者，處1年以上7年
以下有期徒刑。
犯前項之罪，駕駛人於發生交通事故致人死傷係無過失者，減輕
或免除其刑。